臺灣高雄地方法院刑事判決　　　　　　　　　　　　九十一年度訴字第一三五號
　　公　訴　人　臺灣高雄地方法院檢察署檢察官
　　被　　　告　丁○○
右列被告因偽造文書等案件，經檢察官提起公訴（九十一年度偵字第七三三三號），
本院判決如左：
    主  文
丁○○共同連續行使偽造私文書，足以生損害於他人，處有期徒刑肆月，如易科罰金
，以參佰元折算壹日。
扣案之變造「丙○○」國民身分證上丁○○照片壹張、附表一所示之偽造信用卡貳張
、附表二所示之信用卡簽帳單之客戶存根聯肆紙、附表二所示之信用卡簽帳單之商店
存根聯及聯合信用卡中心存查聯上之「丙○○」之署押共捌枚，均沒收。
    事  實
一、丁○○因經濟困難，見到某雜誌上刊登出售偽卡廣告，遂於民國九十年四月間某
    日，以電話與刊登該廣告之不詳姓名年籍之綽號為「小傑」之成年男子聯絡，並
    於九十年四月十一日十五時許，在高雄市新興區○○○路彩色巴黎泡沫紅茶店會
    面，其與綽號「小傑」之男子共同基於變造國民身分證、偽造私文書、行使偽造
    私文書及意圖為自己不法之概括犯意聯絡，由丁○○先將自身之照片交予綽號「
    小傑」之男子換貼於丙○○之國民身分證上而變造國民身分證一張，並於同日收
    受綽號「小傑」之男子所交付已變造完成之丙○○國民身分證一張，供為刷取偽
    造信用卡查核之用，足生損害於丙○○及戶政機關對於身分管理之正確性，同時
    綽號「小傑」之男子將其在不詳時地偽造之附表一所示之信用卡二張交付給丁○○，丁○○先於上開信用卡背面偽簽「丙○○」之署押各一枚，足以生損害於「
    丙○○」。丁○○旋持附表一偽造之信用卡，連續在如附表二所示之時地，消費
    如附表二所示金額之商品，並於結帳時提出前開偽造之信用卡以行使之，供各該
    商店收款人員在刷卡機上刷卡辨識，並在各該商店收款人員分別交付一式三聯之
    簽帳單，丁○○即在第一聯之客戶存根聯上偽造「丙○○」署押一枚，因該簽帳
    單第二聯及第三聯均為複寫紙，而同時在該簽帳單第二聯及第三聯上複寫「丙○○」之署押各一枚，先後四次偽簽行為共計偽造「丙○○」署押共計十二枚，以
    為「持卡人同意依照信用卡使用約定，一經使用或訂購物品均應按所示之全部金
    額，付款予發卡銀行」用意之證明，並交還各該商店收款人員而行使如附表二所
    示之簽帳單簽帳購物，使各該商店之收款人員陷於錯誤，而將丁○○選購之前開
    財物及簽帳單之客戶存根聯交予其收執，足以生損害於真正持卡名義人乙○○、
    辛○○、匯豐銀行、華僑銀行及附表二所示各該商店之財產權益。嗣於九十年四
    月十五日晚上六時三十分許，丁○○至高雄市○○路全國電子股份有限公司建工
    分店，預備以前開刷卡消費之手法購買ＤＶＤ時，為該店之店員庚○○發現有異
    而報警當場查獲，並自丁○○身上扣得變造之丙○○身分證一張、偽造之信用卡
    二張及丁○○所購得之龍族網路時數卡二十四張，始悉上情。
二、案經高雄市政府警察局三民第二分局報告臺灣高雄地方法院檢察署檢察官偵查起
    訴。
    理  由
一、右揭犯罪事實，業據被告丁○○於偵查及本院審理中供承不諱，核與被害人辛○○、乙○○、己○○、庚○○、甲○○、戊○○、單環珍、癸○○及壬○○於警
    訊指訴之情節相符，又扣案丙○○身分證經本院送請內政部警政署刑事警察局鑑
    定結果：「國民身分證上發現有纖維絲及水印，判係真實；另該證照片欄上發現
    膠水與氣泡痕跡，紅色印刷虛線、流水編碼發現有遭破壞跡痕，判係有變造之虞
    」等情無訛，此有該局九十一年六月二十四日刑鑑字第○九一○一四九五二０號
    鑑驗通知書一紙在卷可稽，並有簽帳單影本四張、發票影本二張、日本橋資訊廣
    場交易明細表、華僑銀行個人基本資料查詢、香港上海匯豐銀行客戶服務留言資
    料查詢、香港上海匯豐銀行個人基本資料查詢附卷可稽，復有附表一所示之偽造
    信用卡二張扣案可憑。足見被告自白核與事實相符，自可採為論罪科刑之依據。
    本件事證已臻明確，被告犯行堪以認定，應予依法論科。
二、按錄音、錄影或電磁紀錄，藉機器或電腦之處理所顯示之聲音、影像或符號，足
    以為表示其用意之證明者，亦以文書論。而稱電磁紀錄，指以電子、磁性或其他
    無法以人之知覺直接認識之方式所製成之紀錄，而供電腦處理之用者，刑法第二
    百二十條第二項、第三項定有明文。準此，信用卡係將無形之電磁紀錄存置於特
    製之塑膠片上，電磁紀錄物係在永續狀態中，記載於磁帶等物體上之意思或觀念
    ，雖其係以無形之正負磁氣存在，但可藉由機器或電腦程式將其紀錄予以顯現，
    自應屬該條所規範之準私文書；而於信用卡背面簽名，係表示確認該信用卡之持
    卡人究為何人，與該信用卡上所載之持卡人相關資料相配合，具有表示信用卡之
    簽名者於信用卡有效期間內，有權使用該信用卡之辨識及證明之意思表示，並非
    依習慣或特約表示一定用意之證明，是以若行為人在他人已偽造完成之信用卡背
    面偽造簽名，應非單純之偽造署押而應屬偽造準私文書；次按持信用卡交易，基
    本上於財團法人聯合信用卡處理中心（下稱信用卡中心）不依契約給付持卡人所
    消費之帳款予特約商店時，持卡人對於特約商店仍直接負有給付價金義務，從而
    持信用卡交易與通常之買賣並無差異，僅在價金給付後由發卡銀行經由信用卡中
    心代為付帳，而發卡銀行經由信用卡中心給付特約商店價金時，則係事後之權利
    關係發生變動，亦即由持卡人對於發卡銀行負擔給付價金債務而已。是持卡人與
    特約商店間之交易，乃係以信任關係為基礎的信用販賣契約，倘持卡人並無支付
    價金之意思與能力，向特約商店提示信用卡消費，係屬對特約商店店員施行詐欺
    ；又按持信用卡交易後，店員交付予持卡人簽名之簽帳單係一式二聯或一式三聯
    ，其中第一聯之客戶存根聯由持卡人簽名後（同時複寫第二聯之商店存根聯及第
    三聯之聯合信用卡處理中心存查聯），即由商店店員交持卡人收執，第二聯之商
    店存根聯及第三聯之聯合信用卡處理中心存查聯則由被告提出交付予商店，依信
    用卡交易習慣，係表明持卡人同意依照信用卡使用約定，一經使用或訂購物品均
    應按所示之全部金額，付款予發卡銀行，故持卡人於該簽帳單簽名之用意，係對
    所簽之金額負責之意，故該簽帳單含有收據及請款單之性質，亦屬刑法第二百十
    條之私文書；復按被告行為後，中華民國刑法修正增訂第二百零一條之一第二項
    關於行使偽造信用卡提高處罰刑度之特別規定，業於九十年六月二十日經總統公
    布施行，被告犯罪後法律雖有變更，然依刑法第二條第一項但書規定，比較新舊
    法之結果，仍以舊法有利於被告，是關於被告行使該偽造信用卡之犯行部分，應
    適用最有利於被告之舊法，即被告行為時之刑法第二百十六條、第二百二十條第
    二項、第三項、第二百十條行使偽造私文書罪予以處罰，核先敘明。查被告持附
    表一所示之偽造信用卡，並於該二張信用卡背面偽簽「丙○○」之署押各一枚，
    足以生損害於「丙○○」，進而持該二張信用卡連續至附表二所示時地之各該商
    店刷卡消費，而使各該商店收款人員在刷卡機上刷卡辨識，復於簽帳單上偽簽「
    丙○○」之署押而予以行使，使各該商店收款人員陷於錯誤而交付財物，足以生
    損害於真正持卡名義人乙○○、辛○○、發卡銀行匯豐銀行及華僑銀行及附表二
    所示各該商店之財產權益。核其所為，係犯刑法第二百十二條之變造特種文書罪
    、同第二百十六條、第二百二十條第二項、第三項、第二百十條之行使偽造準私
    文書罪、第二百十六條、第二百十條之行使偽造私文書罪、第三百三十九條第一
    項之詐欺取財罪。被告與綽號「小傑」之男子間就上開犯行均具有犯意聯絡及行
    為分擔，為共同正犯。被告於信用卡背面及簽帳單上偽造署押之行為，均係屬偽
    造私文書行為之一部，不另構成偽造署押罪。又其偽造私文書之低度行為則應為
    高度之行使行為所吸收，僅論以行使偽造私文書罪。被告所偽造填載之如附表二
    所示特約商店簽帳單，固因複印結果致該每紙簽帳單每聯上均有「丙○○」之署
    押，於外觀上文書物理物體件數有三紙，然參照被冒用作成名義人僅有一人，文
    書內容事項個數僅有一個（商品交易法律關係），及因該偽造文書所被侵害之公
    共信用法益僅有一個，尚難因複印結果致於每紙簽帳單每聯上均有被害人「丙○○」之署押遽認為數罪，故僅應論單純一罪。另被告冒用他人名義偽造簽帳單後
    ，交還特約商店第二聯之商店存根聯及第三聯之聯合信用卡處理中心存查聯，其
    簽帳單第一聯之客戶存根聯，亦係被告先交由特約商店主張其簽名之同一性後，
    再由特約商店交還被告收執，是被告此部分所為，另犯刑法第二百十六條之行使
    偽造私文書罪，其一行為同時行使二聯或三聯偽造之簽帳單，亦屬刑法第五十五
    條前段之一行為觸犯數罪名，為同種想像競合犯，應從一重處斷。被告先後多次
    行使偽造私文書、詐欺取財犯行，時間緊接，方法相同，均係觸犯構成要件相同
    之罪，顯均係基於概括之犯意反覆為之，應各依連續犯之規定論以一罪，並加重
    其刑。又被告變造特種文書罪、行使偽造準私文書罪、行使偽造私文書罪與詐欺
    取財罪間，有方法目的、原因結果之牽連關係，應從一重之行使偽造私文書罪處
    斷。爰審酌被告因一時之貪慾而為本件犯行，其冒名刷用偽造信用卡消費之金額
    、次數，及信用卡乃現代社會普遍而重要之交易工具，並有促進經濟、市場之功
    效，而運作之良窳則端賴社會之信任，是被告持偽卡消費，已相當程度造成此項
    信任之破壞，並對金融交易秩序之妨礙甚鉅，及其犯後坦認犯行，態度良好，且
  深表悔意等一切情狀，量處如主文所示之刑，並諭知易科罰金之折算標準。
三、至扣案如附表一所示之偽造之信用卡二張，均為被告所有，業據被告供承在卷，
    且係供被告犯罪所用之物，均應依刑法第三十八條第一項第二款宣告沒收，而其
    背面偽造之「丙○○」之署名，亦因附著物信用卡之沒收，故不予重複宣告沒收
    ；另偽造如附表二所示信用卡簽帳單之客戶存根聯四紙，均係被告所有供犯罪所
    用之物，業據被告供明在卷可按，因不可證明已滅失，爰依刑法第三十八條第一
    項第二款之規定，併予宣告沒收，而該偽造信用卡簽帳單之客戶存根聯上所偽簽
    之「丙○○」署押共四枚，因該偽造信用卡簽帳單之客戶存根聯業已沒收，爰不
    另為沒收之諭知；又如附表二所示偽造信用卡簽帳單之商店存根聯及聯合信用卡
    中心存查聯各四紙，因已交付各該商店，非屬被告所有，爰不為沒收之諭知，但
    其上偽造之「丙○○」署押共八枚，不問屬於犯人與否，應依刑法第二百十九條
    之規定宣告沒收。另變造國民身分證上之被告所有之照片一張，亦應依刑法第三
    十八條第一項第二款宣告沒收。至丙○○所有之國民身分證，應由移案機關處理
    ，附此說明。
據上論斷，應依刑事訴訟法第二百九十九條第一項前段，刑法第二條第一項但書、第
二十八條、第五十六條、第二百十二條、第二百十六條、第二百二十條第二項、第三
項、第二百十條、第三百三十九條第一項、第五十五條、第四十一條第一項、第三十
八條第一項第二款、第二百十九條，罰金罰鍰提高標準條例第一條前段、第二條，判
決如主文。
本案經檢察官李靜文到庭執行職務。
中      華      民      國    九十一    年      九      月     二十     日
                                     臺灣高雄地方法院刑事第五庭
                                         審判長法  官    吳永宋
                                               法  官    林家賢
                                               法  官    張茹棻
右正本證明與原本無異。
如不服本判決，應於判決送達後十日內，向本院提出上訴狀。
                                               書記官    李忠霖
中      華      民      國    九十一    年      九      月     二十     日
附表一：
┌──┬──────────┬──────┬─────┐
│編號│偽造之信用卡        │真正發卡銀行│真正持卡人│
├──┼──────────┼──────┼─────┤
│ 一 │玉山銀行 MASTER卡   │匯豐銀行    │乙○○    │
│    │0000-0000-0000-0000 │            │          │
├──┼──────────┼──────┼─────┤
│ 二 │華僑銀行 MASTER卡   │華僑銀行    │辛○○    │
│    │0000-0000-0000-0000 │            │          │
└──┴──────────┴──────┴─────┘
附表二
┌──┬─────┬──────────┬────┬──────┬────┐
│    │          │                    │        │            │        │
│編號│ 時間     │   地        點     │使用卡別│消費物品    │刷卡金額│
│    │          │                    │        │            │（新台幣│
│    │          │                    │        │            │）元    │
│    │          │                    │        │            │        │
├──┼─────┼──────────┼────┼──────┼────┤
│    │          │                    │        │            │        │
│    │90.04.14  │高雄縣鳳山市○○路六│玉山銀行│龍族網路時數│5130    │
│    │          │                    │        │            │        │
│ 一 │20:57許   │十六號              │信用卡  │卡245張（150│        │
│    │          │                    │        │            │        │
│    │          │金石堂圖書公司      │        │點10張、300 │        │
│    │          │                    │        │            │        │
│    │          │                    │        │點14張）    │        │
│    │          │                    │        │            │        │
├──┼─────┼──────────┼────┼──────┼────┤
│    │          │                    │        │            │        │
│ 二 │90.04.14  │高雄市鹽埕區○○○路│玉山銀行│用餐        │2794    │
│    │          │                    │        │            │        │
│    │23:41許   │一一七號AMY'S五福店 │信用卡  │            │        │
│    │       │                    │        │            │        │
├──┼─────┼──────────┼────┼──────┼────┤
│    │          │                    │        │            │        │
│    │90.04.15  │高雄市○○○路九０號│玉山銀行│「機甲爭霸戰│1099    │
│    │          │                    │        │            │        │
│ 三 │14:41許   │日本橋資訊廣場      │信用卡  │、復仇者中文│        │
│    │          │                    │        │            │        │
│    │          │（哈克資訊廣場有限公│        │版遊戲光碟  │        │
│    │          │                    │        │            │        │
│    │          │司）                │        │            │        │
│    │          │                    │        │            │        │
├──┼─────┼──────────┼────┼──────┼────┤
│    │          │                    │        │            │        │
│ 四 │90.04.15  │高雄縣鳳山市○○路一│華僑銀行│雜誌三本    │489     │
│    │          │                    │        │            │        │
│    │17:54許   │九一號遠東大書城    │信用卡  │            │        │
│    │          │                    │        │            │        │
└──┴─────┴──────────┴────┴──────┴────┘
右正本證明與原本無異。
如不服本判決，應於判決送達後十日內，向本院提出上訴狀。
附錄條文
中華民國刑法第二百一十條
(偽造變造私文書罪)
偽造、變造私文書，足以生損害於公眾或他人者，處五年以下有期徒刑。
中華民國刑法第二百一十二條
(偽造變造特種文書罪)
偽造、變造護照、旅券、免許證、特許證及關於品行、能力服務或其他相類之證書、
介紹書，足以生損害於公眾或他人者，處一年以下有期徒刑、拘役或三百元以下罰金
中華民國刑法第二百一十六條
(行使偽造變造或登載不實之文書罪)
行使第二百十條至第二百十五條之文書者，依偽造、變造文書或登載不實事項或使登
載不實事項之規定處斷。
中華民國刑法第三百三十九條
(普通詐欺罪)
意圖為自己或第三人不法之所有，以詐術使人將本人或第三人之物交付者，處五年以
下有期徒刑、拘役或科或併科一千元以下罰金。以前項方法得財產上不法之利益或使
第三人得之者，亦同。
前二項之未遂犯罰之。
